【裁判字號】    97,裁,5047
【裁判日期】    971113
【裁判案由】    綜合所得稅
【裁判全文】
最  高  行  政  法  院  裁  定
                                      97年度裁字第5047號
上  訴  人  財政部高雄市國稅局
代  表  人  陳金鑑
被 上訴 人  甲○○
上列當事人間綜合所得稅事件，上訴人對於中華民國95年10月3
日高雄高等行政法院95年度訴字第29號判決，提起上訴，本院裁
定如下：
    主  文
上訴駁回。
上訴審訴訟費用由上訴人負擔。
    理  由
一、按對於高等行政法院判決之上訴，非以其違背法令為理由，
    不得為之，行政訴訟法第242條定有明文。依同法第243條第
    1項規定，判決不適用法規或適用不當者，為違背法令；而
    判決有同條第2項所列各款情形之一者，為當然違背法令。
    是當事人對於高等行政法院判決上訴，如依行政訴訟法第24
    3條第1項規定，以高等行政法院判決有不適用法規或適用不
    當為理由時，其上訴狀或理由書應有具體之指摘，並揭示該
    法規之條項或其內容；若係成文法以外之法則，應揭示該法
    則之旨趣；倘為司法院解釋或本院之判例，則應揭示該判解
    之字號或其內容。如以行政訴訟法第243條第2項所列各款情
    形為理由時，其上訴狀或理由書，應揭示合於該條項各款之
    事實。上訴狀或理由書如未依此項方法表明，或其所表明者
    與上開法條規定不合時，即難認為已對高等行政法院判決之
    違背法令有具體之指摘，其上訴自難認為合法。
二、本件上訴人對於高等行政法院判決上訴，主張：坐落高雄市
    苓雅區○○路31號26樓之1、之2、之3、之5、之6、之7等6
    戶房屋，係被上訴人於86年間向長尊建設股份有限公司（下
    稱長尊公司）分別以新臺幣（下同）3,780,000元、4,760,0
    00元、4,130,000元、4,200,000元、6,300,000元購入。該6
    戶房屋不動產買賣契約書第2條付款及移交不動產方法所載
    ，訴外人翁麗莉於民國90年8月14日買賣交易完成後，由其
    全部概括承受被上訴人原土地銀行中山分行承貸餘額；然上
    開6戶房屋於完成買賣移轉登記後，其上之貸款仍為被上訴
    人繳納，並無如前約定被上訴人無法繳納利息遭法院拍賣之
    條件成就，翁麗莉有權優先以該貸款金額購置系爭房屋之情
    形；但於9個月後即91年5月31日翁麗莉以現金交付被上訴人
    ，該資金之流向縱若屬實，亦無事實證據之佐參，而逕認與
    本件購屋有關，有違一般房屋買賣之習慣。另翁麗莉主張自
    91年5月31日起計7次匯款入被上訴人之合作金庫苓雅分行之
    私人帳戶，均為上訴人於91年4月8日選案調查後所為，且自
    被上訴人在土地銀行中山分行之貸款帳戶，陸續於91年7月8
    日轉帳存入計860,000元，因分屬被上訴人2個不同帳戶，尚
    難就被上訴人土地銀行中山分行之貸款帳戶資金往來與翁麗
    莉410萬元匯款連結，相互證明係用於繳交系爭房屋貸款利
    息之具體事證。按個人出售房屋若能提示買進及賣出該房屋
    之買賣契約書，且該契約書附有收、付價款之紀錄或另有收
    、付價款之憑證，經稽徵機關查明屬實，自應以成交價格及
    原始取得成本之差額，核計財產交易所得或損失，財政部83
    年1月26日台財稅第831581093號函釋著有明文。其中所稱交
    易時之成本價額或原始取得之成本，均係指實際之價額或成
    本，而不含納稅義務人為規避稅負而單獨或通謀虛偽表示之
    價款或成本。被上訴人與翁麗莉係舊識且有金錢往來，其雖
    出具系爭6戶房屋之買賣契約書，惟並無收、付價款之記錄
    ，且被上訴人自90年9月起於土地銀行中山分行帳戶內之款
    項及日期與翁麗莉匯予被上訴人之日期與金額，僅有資金流
    動關係而無法勾稽二者之收、付關係，難認確已依約如數承
    受貸款而認該售價為真實云云。本院按：原判決認依一般常
    情，倘被上訴人與翁麗莉2人無買賣不動產，翁麗莉何需將
    上開款項匯入或交給被上訴人，且恰巧有410萬元之資金流
    通？此筆金額非屬小數，一般人豈會隨意匯款410萬元入他
    人帳戶？再者，縱使翁麗莉並非自買屋之日起即匯入貸款款
    項於被上訴人戶頭，惟被上訴人乃為銀行所認定之債務人，
    如有逾期，對被上訴人之信用影響甚大，被上訴人乃在翁麗
    莉未匯入貸款款項前，即先行墊付，乃人之常情，自難以此
    逕認翁麗莉匯入款項之目的，並非交由被上訴人代付貸款款
    項；是以，被上訴人出售系爭6戶房屋，並無財產交易所得
    等語；原判決就被上訴人與翁麗莉約定以被上訴人所積欠之
    貸款數額充作買賣價金，堪信為真實乙節，業於判決理由中
    詳予論述，經核原判決所認定之事實，並無違誤。上訴意旨
    雖以該判決之認定，有違一般房屋買賣之習慣，殊無可採。
    再者，上開財政部83年1月26日台財稅第831581093號函釋，
    係就個人出售房地未劃分價格者其房屋交易損益之計算所為
    之說明；然原判決既認定被上訴人出售系爭6戶房屋並無財
    產交易所得，已如上述，是原判決自無不適用法規之違法。
    綜上所述，上訴意旨雖以該判決違背法令為由，惟核其上訴
    理由，係就原審取捨證據、認定事實之職權行使，指摘其為
    不當，並就原審已論斷者，泛言未論斷，或就原審所為論斷
    ，泛言其論斷矛盾，而非具體表明合於不適用法規、適用法
    規不當、或行政訴訟法第243條第2項所列各款之情形，難認
    對該判決之如何違背法令已有具體之指摘。依首開規定及說
    明，應認其上訴為不合法。
三、據上論結，本件上訴為不合法。依行政訴訟法第249條第1項
    前段、第104條、民事訴訟法第95條、第78條，裁定如主文
    。
中    華    民    國    97    年    11    月    13    日
                    最高行政法院第六庭
                        審判長法官  吳  明  鴻
                              法官  黃  清  光
                              法官  林  茂  權
                              法官  侯  東  昇
                              法官  黃  秋  鴻
以  上  正  本  證  明  與  原  本  無  異
中    華    民    國    97    年    11    月    13    日
                              書記官  吳  玫  瑩


司法院資訊處製作；財團法人民間司法改革基金會備份。
